臺灣臺南地方法院刑事判決　　　　　　　 96年度訴字第350號
公　訴　人　臺灣臺南地方法院檢察署檢察官
被　　　告　乙○○
上列被告因違反毒品危害防制條例案件，經檢察官提起公訴（九
十六年度毒偵字第二五九號），被告就犯罪事實為有罪之陳述，
經本院裁定進行簡式審判程序後，判決如下：
    主  文
乙○○施用第一級毒品，累犯，處有期徒刑拾月，扣案之第一級
毒品海洛因壹拾小包（合計淨重壹點肆玖公克）沒收銷燬之；又
施用第二級毒品，累犯，處有期徒刑陸月。應執行有期徒刑壹年
貳月，扣案之第一級毒品海洛因壹拾小包（合計淨重壹點肆玖公
克）沒收銷燬之。
    事  實
一、乙○○前因施用毒品犯行，經臺灣高雄地方法院以八十八年
    度毒聲字第四四八八號裁定送觀察、勒戒，於送勒戒處所施
    以觀察、勒戒後，因認有繼續施用毒品之傾向，再經同院以
    八十八年度毒聲字第四八六三號裁定送強制戒治，後於民國
    八十八年十二月二日因無繼續施予強制戒治必要而停止戒治
    釋放出所，並於八十九年七月十三日強制戒治期滿而執行完
    畢。又因再犯施用毒品犯行，經本院以九十一年度訴字第一
    二五八號判決判處有期徒刑十一月確定，入獄服刑後於九十
    二年十二月二十一日執行完畢。詎其仍不知悔改，復於再犯
    前開施用毒品犯行後之五年內，另分別基於反覆施用第一級
    毒品海洛因及第二級毒品安非他命之犯意，於九十五年八月
    間某日起至九十五年十月二十四日下午二時許，在其位於臺
    南縣永康市○○路三八三號住處內等處，以先將第一級毒品
    海洛因加水後以針筒吸入，再將毒品注射入手臂靜脈之方式
    ，施用第一級毒品海洛因多次；以及於九十五年七月間某日
    起至九十五年十月二十三日下午二時許，在其上開住處內等
    處，以將第二級毒品安非他命以鋁箔紙燒烤後吸取煙霧，施
    用第二級毒品安非他命多次。嗣於九十五年十月二十六日下
    午二時五十一分許，為警持本院核發之搜索票前往其上開臺
    南縣永康市○○路三八三號住處旁之鐵皮屋內執行搜索，扣
    得第一級毒品海洛因十小包（合計淨重一點四九公克），並
    經其同意採集尿液送驗結果呈甲基安非他命及嗎啡陽性反應
    而知悉上情。
二、案經臺南縣警察局永康分局報請臺灣臺南地方法院檢察署檢
    察官偵查起訴。
    理  由
一、本件被告乙○○所犯為死刑、無期徒刑或最輕本刑為三年以
    上有期徒刑以外之罪，其於準備程序中就被訴事實為有罪之
    陳述，經法官告知簡式審判程序之旨，並聽取公訴人之意見
    後，爰依刑事訴訟法第二百七十三條之一第一項規定，裁定
    由受命法官獨任進行簡式審判程序，合先敘明。
二、上揭犯罪事實，業據被告乙○○於偵查及本院審理時坦承不
    諱，且查：
（一）被告經警於九十五年十月二十六日下午五時三十分許，採
      集尿液（尿液檢體編號為ＯＱ九五二○○號）送長榮大學
      毒物研究中心以酵素免疫分析法ＥＩＡ篩檢及氣相層析質
      譜儀ＧＣ／ＭＳ檢驗結果，確呈甲基安非他命及嗎啡陽性
      反應，有臺南縣警察局永康分局偵辦毒品危害防制條例案
      送驗尿液編號與真實姓名對照表編號名冊、長榮大學毒物
      研究中心於九十五年十一月十三日出具之確認報告各一紙
      附卷可稽。按海洛因係由嗎啡經化學合成而製得，經注射
      進入人體後，因代謝而分解又生成嗎啡，因此施打海洛因
      後，由尿液檢驗結果仍為嗎啡反應。是以，被告自白施用
      海洛因，而採尿化驗之結果呈現嗎啡陽性反應，核屬科學
      上合理之現象。另案發時所查獲之白粉十包（合計淨重一
      點四九公克），經臺南縣警察局永康分局依聯勤二○四廠
      製造之毒品檢驗盒試劑初步檢驗結果，呈嗎啡、海洛因反
      應，有臺南縣警察局永康分局偵辦毒品危害防制條例毒品
      初步檢驗報告書在卷可參，且經送法務部調查局以化學呈
      色法及氣相層析質譜儀分析法檢驗結果，均含第一級第六
      項毒品海洛因成分，有法務部調查局九十五年十一月二十
      七日調科壹字第○九五二三○四二○二○號鑑定書一紙在
      卷可參，足見被告所施用之物確係第一級毒品海洛因無誤
      ，綜合上開事證互核相符，被告施用第一級毒品海洛之行
      為至為明確。是以，被告自承施用海洛因及安非他命，且
      其尿液經送驗後亦有施用第一級毒品海洛因及第二級毒品
      安非他命之尿液反應，由上開各情勾稽可得，足認被告確
      有施用第一級毒品海洛因及第二級毒品安非他命之犯行。
（二）又按毒品危害防制條例就施用毒品者，祇於「初犯」及「
      五年後再犯」二種情形，有其追訴條件之限制，即須於初
      犯經觀察、勒戒或強制戒治釋放後，五年內均無施用毒品
      之行為，始能認其前所實施之觀察、勒戒或強制戒治已足
      遮斷毒癮，而得於五年後再犯時，再予適用初犯之規定，
      重行觀察、勒戒等程序。倘五年內已經再犯，被依法追訴
      處罰，縱其第三次（或第三次以上）施用毒品之時間在初
      犯釋放五年以後，即與「五年後再犯」之情形有別，且因
      已於「五年內再犯」，顯見其再犯率甚高，原實施觀察、
      勒戒或強制戒治，已無法收其實效，而無五年戒斷期之存
      在，自無再經觀察、勒戒及強制戒治之必要，應得逕行追
      訴處罰（最高法院九十五年度臺上字第一○七一號判決參
      照）。查被告乙○○前因施用毒品犯行，經臺灣高雄地方
      法院以八十八年度毒聲字第四四八八號裁定送觀察、勒戒
    　，於送勒戒處所施以觀察、勒戒後，因認有繼續施用毒品
      之傾向，再經同院以八十八年度毒聲字第四八六三號裁定
      送強制戒治，後於八十八年十二月二日因無繼續施予強制
      戒治必要而停止戒治釋放出所，並於八十九年七月十三日
      強制戒治期滿而執行完畢；又因再犯施用毒品犯行，經本
      院以九十一年度訴字第一二五八號判決判處有期徒刑十一
      月確定，此有前開刑事判決書一份及臺灣高等法院被告前
      案紀錄表及臺灣臺南地方法院檢察署刑案資料查註紀錄表
      各一份附卷可按。準此，本件被告前因施用毒品案件經強
      制戒治執行完畢釋放後五年內即自九十一年七月間某日起
      至九十一年九月一日止，連續施用第一級毒品海洛因多次
      ，經本院判處有期徒刑十一月確定，是被告既曾於「五年
      內再犯」，並經法院判處罪刑確定，是其本案所犯施用毒
      品之犯行即非屬毒品危害防制條例第二十條第三項所定「
      五年後再犯」之情形，自應依法追訴，附此敘明。
（三）綜上開所查事證，足認被告自白核與事實相符，本件事證
      明確，被告犯行洵堪認定。
三、查海洛因及安非他命分別為第一級、第二級毒品，毒品危害
    防制條例第二條第二項第一、二款定有明文。是核被告所為
    ，係犯毒品危害防制條例第十條第一項之施用第一級毒品罪
    及同法第二項之施用第二級毒品罪。其施用前分別持有第一
    級及第二級毒品之低度行為，分別為施用第一級及第二級毒
    品之高度行為所吸收，不另論罪。又按刑法修正後犯罪行為
　　人多次施用毒品之犯行，在法律評價上可適度充實接續犯、
  　集合犯及複行為犯等包括一罪之概念，而依個案具體情形論
    之（參照九十五年五月臺灣高等法院暨所屬法院因應新修正
    刑法施行座談會研討結論）。復按刑事法若干犯罪行為態樣
    ，本質上原具有反覆、延續實行之特徵，立法時既予特別歸
    類，定為犯罪構成要件之行為要素，則行為人基於概括之犯
    意，在密切接近之一定時、地持續實行之複次行為，倘依社
    會通念，於客觀上認為符合一個反覆、延續性之行為觀念者
    ，於刑法評價上，即應僅成立一罪。最高法院九十五年度臺
    上字第一○七九號判決可資參照。而施用毒品犯罪通常極易
    成癮，一旦身染毒癮，即有於短時內密集施用之傾向，是此
    種犯罪類型本身即具有反覆實施之特性，此參諸毒品危害防
    制條例對於施用毒品者，另施予觀察、勒戒或強制戒治等戒
    除毒癮之保安處分，即可自明，是此種反覆多次施用毒品犯
    行應列入「集合犯」範疇而論以包括一罪。查本案被告分別
    自九十五年八月間某日起至九十五年十月二十四日下午二時
    許止，以每天施用二至三次第一級毒品海洛因；以及自九十
    五年七月間某日起至九十五年十月二十三日下午二時許，以
    每二至三天施用一次第二級毒品安非他命之頻率施用毒品多
    次，犯罪行為甚屬密集，顯見被告確有施用毒品習慣，其所
    為施用第一級毒品海洛因及第二級毒品安非他命之犯行，應
    均論以集合犯型態，各為包括一罪，分別僅受一次之刑法評
    價，在此敘明。被告乙○○前因施用毒品犯行，經本院以九
    十一年度訴字第一二五八號判決判處有期徒刑十一月確定，
    入獄服刑後於九十二年十二月二十一日執行完畢，五年以內
    故意再犯本件有期徒刑以上之罪，為累犯，應依刑法第四十
    七條第一項之規定加重其刑。被告乙○○所犯上開二罪犯意
    各別，行為互殊，應分論併罰。爰審酌被告一再施用毒品，
    其戒癮之意志力甚為薄弱，然其本質仍屬自戕身心之行為，
    尚未生巨大危害於整體社會，及其犯罪後坦承犯行，態度良
    好等一切情狀，分別量處如主文所示之刑，並定其應執行之
    刑，以資懲戒。
四、按查獲之第一級毒品，不問屬於犯人與否，沒收銷燬之，毒
    品危害防制條例第十八條第一項前段定有明文。警方於案發
    時所查獲之第一級毒品海洛因十包（合計淨重一點四九公克
    ），為第一級毒品，屬違禁物，已如前述，是無論屬於犯人
    與否，應依毒品危害防制條例之規定宣告沒收銷燬之。另按
    刑法第三十八條第一項第二款、第三項明文規定因犯罪所用
    之物，除有特別規定外，以屬於犯罪行為人為限，始得沒收
    。倘犯罪所用之物其所有權並不屬犯罪行為人時，自不在得
    宣告沒收之列，而毒品包裝袋係用於包裹毒品，防其裸露、
    逸出、潮濕，便於持有藉以施用，又非屬毒品危害防制第十
    九條第一項規定應沒收之物，故是否沒收應視是否符合刑法
    第三十八條第一項第二款規定（最高法院九十一年度臺上字
    第四○七六號、第四四一六號判決參照）。查扣案之第一級
    毒品海洛因外包裝袋十個、電子秤一臺、注射針筒一支及塑
    膠杓一支，均非被告乙○○所有之物，且亦均無證據可資證
    明與本案有關，是上開財物既非違禁物，又非本案得沒收之
    物，自不另宣告沒收銷燬或沒收之，應另請由檢察官依法處
    理之。
據上論斷，應依刑事訴訟法第二百七十三條之一第一項、第二百
九十九條第一項前段，毒品危害防制條例第十條第一項、第二項
、第十八條第一項前段，刑法第十一條前段、第四十七條第一項
、第五十一條第五款，判決如主文。
本案經檢察官甲○到庭執行職務。
中　　華　　民　　國　　96　　年　　5 　　月　　9 　　日
     　　　　　　  　刑事第四庭  法  官  楊佳祥
以上正本證明與原本無異。
如不服本判決，應於收受送達後10日內向本院提出上訴書狀（應
附繕本）。
     　　　　　　　　　　　　　　書記官  陳世勳
中　　華　　民　　國　　96　　年　　5 　　月　　9 　　日
附錄論罪科刑實體法條文：
毒品危害防制條例第十條：
施用第一級毒品者，處六月以上五年以下有期徒刑。
施用第二級毒品者，處三年以下有期徒刑。
